臺灣高等法院臺南分院民事裁定　96年度聲字第72號
聲　請　人　乙○○○
相　對　人　第一商業銀行新營分行
法定代理人　甲 ○ ○
上列聲請人因與相對人間給付借款聲請再審事件，對於中華民國
96年9 月27日臺灣臺南地方法院所為84年度再字第12號聲請更正
錯誤裁定抗告事件，聲請訴訟救助，本院裁定如下：
    主  文
聲請駁回。
聲請程序費用由聲請人負擔。
    理  由
一、聲請人聲請意旨略以：聲請人不服民國96年9 月27日原審所
    為84年度再字第12號聲請更正錯誤裁定事件，提起抗告，因
    聲請人為90歲高齡之老人，與黃典隆共有僅面積19平方公尺
    ，價值新臺幣（下同）252,120 元之土地，二人每月支領老
    人年金3,000元，黃典隆將其所有汽車以25,000 元售出，亦
    僅有現金2 萬元，且現皆無工作，符合臺北縣土城市公所公
    告土地及不動產未逾260 萬元，存款未逾55,000元，每月收
    入未逾9,509 元者為低收入戶，每月收入未逾13,000元者為
    中低收入戶之條件，此有財政部臺灣省北區國稅財產歸屬資
    料清單、財政部臺灣省北區國稅局94年度綜合所得稅各類所
    得清單、郵政存簿儲金簿交易往來明細各影本為證，顯見聲
    請人家境窘困無力支出訴訟費用，爰依民事訴訟法第107 條
    規定，聲請裁定准予訴訟救助等語。
二、按當事人無資力支出訴訟費用者，法院應依聲請，以裁定准
    予訴訟救助，但顯無勝訴之望者，不在此限；且法院認定前
    項資力時，應斟酌當事人及其共同生活親屬基本生活之需要
    ，民事訴訟法第107 條定有明文。次按訴訟救助制度，乃在
    使有伸張或防衛權利必要，而無資力支出訴訟費用之人，仍
    得依法行使其訴訟權。又恐當事人濫用此項制度，進行無益
    之訴訟程序，徒增訟累，故聲請訴訟救助應以當事人無資力
    支出訴訟費用，及非顯無勝訴之望為要件，且就其請求救助
    之事由應提出能即時調查之證據釋明之，而所謂無資力，係
    指窘於生活，且缺乏經濟信用者而言，亦據最高法院著有77
    年度臺聲字第322 號、及70年度臺聲字第89號裁判意旨足參
    。又按所謂顯無勝訴之望者，係指聲請訴訟救助之當事人所
    提起之訴或上訴，依其主張之事實於法律上本無獲得勝訴之
    望；或其起訴或上訴為不合法之情形而言，若尚須經法院調
    查辯論後，始能知悉其勝負之結果者，不得謂為顯無勝訴之
    望，復據最高法院著有75年度臺抗字第227 號、87年度臺抗
    字第660 號裁定意旨在案。經查聲請人與黃典隆二人僅共有
    面積19平方公尺，價值252,120 元之土地，二人每月支領老
    人年金3,000 元，且94年度綜合所得稅各類所得為零，固有
    聲請人提出之財政部臺灣省北區國稅財產歸屬資料清單、財
    政部臺灣省北區國稅局94年度綜合所得稅各類所得清單、郵
    政存簿儲金簿交易往來明細各影本附卷可稽，足認聲請人符
    合民事訴訟法第107 條前段當事人無資力支出訴訟費用者；
    惟聲請人對系爭84年度再字第12號之抗告事件，原係就96年
    9月4日原審所為84年度再字第12號裁定聲請更正，經原審認
    定該裁定並無任何錯誤，而於 96年9月27日予以裁定駁回。
    聲請人雖又不服該裁定提起抗告，然經本院審查其抗告意旨
    ，不須經法院調查辯論，於法律上本無獲得勝訴之望，故聲
    請人雖無資力支付訴訟費用，然其提起之抗告既顯無勝訴之
    望，其聲請訴訟救助，依民事訴訟法第107 條後段規定，即
    不應准許。
三、據上論結，本件聲請為無理由，應依民事訴訟法第95條、第
    78條，裁定如主文。
中　　華　　民　　國　　96　　年　　10　　月　　30  　日
                  民事第四庭　審判長法　官  王惠一
　　　　　　　　　　　      　　　　法　官  蘇重信
　　　　　　　　　　　      　　　　法　官  林永茂
上為正本係照原本作成。
不得再抗告。
中　　華　　民　　國　　96　　年　　10　　月　　30  　日
                                    書記官  謝素嬿
